【裁判字號】    95,台非,179
【裁判日期】    950810
【裁判案由】    違反毒品危害防制條例
【裁判全文】
最高法院刑事判決              九十五年度台非字第一七九號
    上  訴  人  最高法院檢察署檢察總長
    被      告  甲○○
                        （另案在台灣台中監獄執行中）
上列上訴人因被告違反毒品危害防制條例案件，對於台灣台中地
方法院中華民國九十四年九月二十日第一審確定協商判決（九十
四年度訴字第一九二九號，起訴案號：台灣台中地方法院檢察署
九十四年度毒偵字第二八七八號），認為違法，提起非常上訴，
本院判決如下：
    主  文
原判決撤銷，由台灣台中地方法院依判決前之程序更為審判。
    理  由
非常上訴理由稱：「一、按判決不適用法則或適用法則不當者，
為違背法令，刑事訴訟法第三百七十八條定有明文。又案件曾經
判決確定者，應諭知免訴之判決，亦為同法第三百零二條第一款
所明定。所謂曾經判決確定，係指同一案件曾經實體上判決確定
者而言。此項原則，關於實質上一罪或連續犯等裁判上一罪，均
應適用。而該既判力之時點，應以最後審理事實法院宣示判決時
為準，凡於判決前發生之事實，均為該法院所得審判，自為該案
既判力所及，如其一部分事實已經判決確定，對於構成一罪之其
他部分，即使未曾審判，亦不得另行追訴判刑。至事實審判決以
後發生之事實，既非該法院所得審判，即為該案判決之既判力所
不能及，係屬另一犯罪問題，無本款之適用，貴院三十二年上字
第二五七八號著有判例。本件原確定判決以被告甲○○基於施用
第一級毒品海洛因及第二級毒品安非他命之概括犯意，自民國九
十二年七、八月間起至九十四年六月二十四日止，連續將少許海
洛因摻入香菸內點火燃燒使之產生煙霧後加以施用，及連續將少
許安非他命置於玻璃吸食器內以火燒烤使之產生煙霧後加以吸食
，而分別以連續施用第一級毒品罪及連續施用第二級毒品罪各判
處有期徒刑確定。惟查被告曾於九十三年四月十九日或同年月二
十日之某日，因分別施用第一級毒品海洛因及第二級毒品安非他
命，經台灣台中地方法院以九十三年度訴字第一五三一號各別判
處有期徒刑八月、七月，定應執行之刑有期徒刑一年二月。嗣被
告提起上訴，經台灣高等法院台中分院，於九十三年十月二十八
日，以九十三年度上訴字第一四○一號駁回上訴，其中被告施用
第一級毒品海洛因部分提起第三審上訴，經最高法院以九十四年
度台上字第一○九號駁回上訴而告確定，此有各該卷證可稽。是
被告前案施用第一級毒品海洛因及第二級毒品安非他命之判決既
判力時點，應至最後事實審即第二審宣判之日九十三年十月二十
八日止，則本件原審既認定被告自九十二年七、八月間起至九十
四年六月二十四日止，連續施用海洛因、安非他命之犯行，均係
基於概括犯意為之，是被告自九十二年七、八月間起至九十三年
十月二十八日止之施用第一級毒品海洛因及第二級毒品安非他命
之犯行，應為前案既判力所及，原審就本件犯行原應分別就前案
確定判決既判力所及部分依法諭知免訴，就其後新發生之事實，
為科刑判決，始為適法。惟原審失察，竟一併為科刑判決，自有
判決不適用法則之違背法令。二、案經確定，且不利於被告，爰
依刑事訴訟法第四百四十一條、第四百四十三條提起非常上訴，
以資糾正及救濟。」等語。
本院按判決不適用法則或適用法則不當者，為違背法令，刑事訴
訟法第三百七十八條定有明文。又案件曾經判決確定者，應諭知
免訴之判決，亦為同法第三百零二條第一款所明定。所謂曾經判
決確定，係指同一案件曾經實體上判決確定者而言。此項原則，
關於實質上一罪或修正刑法前連續犯等裁判上一罪，均應適用。
而該判決既判力之時點，應以最後審理事實法院宣示判決時為準
，凡於判決前發生之事實，均為該法院所得審判，自為該案既判
力所及，如其一部分事實已經判決確定，對於構成一罪之其他部
分，即使未曾審判，亦不得另行追訴判刑。至事實審判決以後發
生之事實，既非該法院所得審判，即為該案判決之既判力所不能
及，係屬另一犯罪問題，無本款之適用。本件原確定判決以被告
甲○○基於概括之犯意，自民國九十二年七、八月間起至九十四
年六月二十四日止，在彰化縣和美鎮○○路二六六號住處，連續
分別施用第一級毒品海洛因及第二級毒品安非他命，而論以連續
施用第一級毒品，累犯，處有期徒刑一年三月；又連續施用第二
級毒品，累犯，處有期徒刑十一月，定應執行之刑有期徒刑二年
確定。惟查被告曾於九十三年四月十九日或同年月二十日之某日
，因分別施用第一級毒品海洛因及第二級毒品安非他命，經台灣
台中地方法院各別判處有期徒刑八月、七月（九十三年度訴字第
一五三一號），定應執行之刑有期徒刑一年二月，嗣被告提起上
訴，經台灣高等法院台中分院，於九十三年十月二十八日駁回上
訴（九十三年度上訴字第一四○一號），其中被告就施用第一級
毒品海洛因部分提起第三審上訴，經本院駁回上訴而告確定（九
十四年度台上字第一○九號），此有各該卷證可稽。是被告前案
施用第一級毒品海洛因及第二級毒品安非他命之判決既判力時點
，應以最後事實審即第二審宣判日即九十三年十月二十八日為準
。本件原審既認定被告自九十二年七、八月間起至九十四年六月
二十四日止，連續施用海洛因、安非他命犯行，均係基於概括犯
意為之，則被告自九十二年七、八月間起至九十三年十月二十八
日止之施用第一級毒品海洛因及第二級毒品安非他命犯行，應為
前案判決既判力所及，原審就本件犯行原應僅就九十三年十月二
十九日起至九十四年六月二十四日止新發生之事實，為科刑判決
，就前案確定判決既判力所及部分依法不另為免訴之諭知，始稱
適法。惟原審失察，逕一併為科刑判決，自有判決不適用法則之
違背法令。案經確定，且於被告不利，非常上訴意旨執以指摘，
洵有理由。因被告自九十三年十月二十九日起至九十四年六月二
十四日止，究竟施用毒品若干次，原判決並未明白認定、詳細記
載，致此部分事實尚屬不明。而連續犯時間之長短及犯罪次數之
多寡，與修正前刑法第五十六條所含刑罰輕重之程度，顯有不同
，與量刑之輕重，自有關聯。本件原確定判決認定之犯罪時間既
較之實際應負刑責之時間為長，犯罪之次數較多，對於被告量刑
不無影響，自於被告不利。本院無從逕行撤銷自為判決，為維持
被告審級利益，應將原判決撤銷，由原審法院依判決前之程序更
為審判，以資救濟。
據上論結，應依刑事訴訟法第四百四十七條第一項第一款、第二
項前段，判決如主文。
中    華    民    國  九十五  年    八    月    十    日
                      最高法院刑事第二庭
                          審判長法官  紀  俊  乾
                                法官  黃  正  興
                                法官  陳  東  誥
                                法官  郭  毓  洲
                                法官  韓  金  秀
      本件正本證明與原本無異
                                      書  記  官
中    華    民    國  九十五  年    八    月   十四   日
                                                      Ｅ


司法院資訊處製作；財團法人民間司法改革基金會備份。
